臺灣雲林地方法院民事判決　九十一年度簡上字第八四號
　　上　訴　人　乙○○
　　被　上訴人　丙　○
　　訴訟代理人　甲○○
右當事人間請求給付會款事件，上訴人對於中華民國九十一年八月六日本院北港簡易
庭九十一年度港簡字第一三○號第一審判決提起上訴，本院判決如左：
    主      文
上訴駁回。
第二審訴訟費用由上訴人負擔。
    事      實
甲、上訴人方面：
  一、聲明：原判決廢棄；被上訴人第一審之訴駁回。
  二、陳述：除與原審判決書所載者相同茲予引用外，補稱：
      本件系爭互助會款，伊僅剩一會未繳，但沒有清償證明，被上訴人卻要求伊給
 　　 付四會死會款。
  三、證據：援用原審之立證方法。
乙、被上訴人方面：
  一、聲明：駁回上訴。
  二、陳述：除與原審判決書所載者相同茲予引用外，補稱：
      上訴人參加本件合會三會，以其本人名義參加了一會，另外二會係以「吳阿信
 　　 」名義所跟
  三、證據：援用原審之立證方法。
    理      由
一、本件被上訴人起訴主張：上訴人參加其所召集之互助會，會期自民國八十五年二
    月一日起至八十七年八月一日止，共計三十一期，每月會款新臺幣（下同）三萬
    元，詎上訴人標得會款後，自八十七年五月一日（即第二十八會）起，竟不按約
    履行，迄仍積欠其死會會款一十二萬元，為此爰依合會法律關係提起本訴。上訴
    人則以：伊只剩一會三萬元未繳等詞置辯。
二、本件被上訴人主張：上訴人參加其所召集會期自八十五年二月一日起至八十七年
    八月一日止，共計三十一期，會款每期三萬元之互助會等事實，有其提出之互助
    會單在卷可憑，並為上訴人所不爭執，自堪信為真實。
三、又被上訴人主張：上訴人標得會款後，自八十七年五月一日（即第二十八會）起
    ，竟不按約履行，迄仍積欠其四期死會會款計一十二萬元未繳乙節，固為上訴人
    所否認，並以前揭情詞為辯。惟請求履行債務之訴，原告就其所主張債權發生原
    因之事實，固有舉證之責任，若被告自認此項事實而主張該債權已因清償而消滅
    ，則清償之事實，應由被告負舉證之責任，此觀民事訴訟法第二百七十七條之規
    定自明。又各當事人就其所主張有利於己之事實，均應負舉證之責，故一方已有
    適當之證明者，相對人欲否認其主張，即不得不更舉反證（最高法院十九年度上
    字第二三四五號判例酌參）。本件上訴人於原審亦自認其自八十七年五月一日起
    即未再繳會款，則依被上訴人提出之互助會單記載，其最後一會會期為八十七年
    八月一日，顯然上訴人尚有四會會款未繳納於被上訴人至明，上訴人雖辯稱只有
    一會三萬元未繳云云，然未舉證以實其說，所辯顯不足採。
四、按債權人基於債之關係，得向債務人請求給付，民法第一百九十九條第一項定有
    明文。又民法債編增訂第十九節之一合會規定前，台灣民間合會，係會首與會員
    （即會腳）間所諦結之一種無名契約，合會定期開標，以標金（即所謂會息）最
    高者為得標，嗣得標會員應依約按期繳交會款與會首。本件上訴人既已得標而成
    死會，則被上訴人對上訴人自有會款債權存在。從而，被上訴人本於合會法律關
    係，請求上訴人給付四期死會款一十二萬元，核屬有據。原審因而為被上訴人勝
    訴之判決，並無違誤。上訴人仍執其前陳詞，並指摘原判決未予詳酌其主張事由
    ，求予廢棄改判，為無理由，應予駁回。
據上論結，本件上訴為無理由，依民事訴訟法第四百三十六條之一第三項、第四百四
十九條第一項、第七十八條，判決如主文。
中　　　華　　　民　　　國　　九十一　　年　　　十　　　月　　 三十 　　日
                                  民事庭
~B審判長法官　蕭守田
~B法　　　官　李明益
~B法　　　官　蔣得忠
右為正本係照原本作成
本件不得上訴
中　　　華　　　民　　　國　　九十一　　年　　　十　　　月　　 三十 　　日
~B法院書記官　林秀娟
